臺灣桃園地方法院民事裁定
111年度消債抗字第8號
抗  告  人  盧信全

上列當事人因消費者債務清理條例事件聲請更生，抗告人對於民
國111年2月23日本院110年度消債更字第413號裁定提起抗告，本
院裁定如下：
    主  文
抗告駁回。
抗告費用由抗告人負擔。
    理  由
一、抗告人聲請及抗告意旨略以：抗告人每月薪資約新臺幣（下
    同）4萬元，名下有1輛汽車及1輛機車，無擔保或無優先權
    之債務總額則未逾1,200萬元，復未經法院裁定開始清算程
    序或宣告破產，且抗告人於民國110年4月6日聲請消費者債
    務清理之調解，但調解不成立，故聲請更生，抗告人之子適
    值青少年發育時間，除基本學雜費外，尚有其他社會服務學
    習之人際發展課程費用，可預期更高之經濟負擔，又依消費
    者債務清理條例（下稱消債條例）規定，凡成立於裁定開始
    更生或清算程序前者均為更生或清算債權，並未區分有無優
    先權或有無擔保之債權，抗告人債務總額至少為339萬1,856
    元，且每月尚須另外償付利息及違約金，抗告人清償全部債
    務之日遙遙無期。原裁定以抗告人無擔保或無優先權債務僅
    為217萬元，並以111年度桃園市每人每月最低生活費1萬5,2
    81元之百分之70之半數計算抗告人扶養其子之費用，認以抗
    告人能力，全數清償上開債務僅須約7年，即使加計利息，
    所須清償之時間亦不逾上開期間之2倍，抗告人距強制退休
    年齡尚有22年，並非不能清償上揭債務為由，駁回抗告人之
    聲請，尚有違誤，應予廢棄。並聲明：（一）原裁定廢棄。
    （二）裁定准許開始更生程序。
二、按債務人不能清償債務或有不能清償之虞者，得依本條例所
    定更生或清算程序，清理其債務，消債條例第3條定有明文
    。所謂「不能清償」，指債務人因欠缺清償能力，對已屆期
    之債務，全盤繼續處於不能清償之客觀經濟狀態者而言。又
    所謂「不能清償之虞」，係指依債務人之清償能力，就現在
    或即將到期之債務，有不能清償之蓋然性或可能性而言。易
    言之，債務人之狀態如置之不理，客觀上得預見將成為不能
    清償之情形而言，此將來發生不能清償之事實，不必達到高
    度之確信。至於債務人之清償能力，則包括財產、信用及勞
    力（技術），並不以財產為限，必須三者總合加以判斷仍不
    足以清償債務，始謂欠缺清償能力而成為不能清償。　　
三、經查：
(一)債權人合迪股份有限公司、和潤企業股份有限公司（下分別
    稱合迪公司、和潤公司）雖為有擔保債權人，惟查抗告人所
    供擔保汽、機車分別於98年、109年出廠，此有全國財產稅
    總歸戶財產查詢清單、機車行照在卷可稽（見司消債調卷第
    17頁，消債更卷第35頁），殘存價值甚少，顯無法藉拍賣前
    開車輛以清償全部債務，經本院函詢上開債權人就有擔保債
    權部分預估其不足額，遂陳報債權分別為81萬1,380元、10
    萬2,073元，此有前開公司陳報狀在卷可稽（見消債抗卷第5
    1頁至第59頁），加計無擔保債權人米李桂清之債權217萬元
    （見司消債調卷第58至66頁）後，抗告人債權總額應為308
    萬3,453元（計算式：81萬1,380元＋10萬2,073元＋217萬元＝3
    08萬3,453元）。
(二)再查，抗告人雖主張未成年子女扶養費不應將最低生活費用
    再予酌減等云云，然考量未成年子女係依附於父母提供之住
    所共同生活，已無需負擔生活中大部分費用（例如水電、瓦
    斯費用及房屋租金等），且其等日常生活亦較為單純，基本
    生活費用當與成年人之基本生活費用不同。而抗告人復未具
    體說明並舉證證明其未成年子女有其他特殊事項而須有較高
    之生活支出，原裁定自得綜觀抗告人所提出之相關證據，裁
    量以桃園市每人每月最低生活費之7成為標準計算，即為1萬
    697元，又抗告人與其配偶共同分擔扶養費後，抗告人所應
    負擔部分為5,348元（計算式：1萬697元÷2＝5,348元）。是
    以，原裁定所認定抗告人每月應負擔之未成年子女扶養費為
    5,348元，難認有何不符消債條例第64條之2立法理由所指維
    持人性尊嚴之基本生活所必須之情形，故抗告人前揭主張，
    並不可採。而抗告人就每月收入4萬9,874元及個人必要支出
    1萬8,337元於抗告中所未爭執，堪予認定。抗告人以上開收
    入扣除必要支出後，每月有餘額2萬6,189元（計算式：4萬9
    ,874元－1萬8,337元－5,348元＝2萬6,189元）可供清償債務。
(三)從而，抗告人欲全數清償上開債務僅約10年（計算式：308
    萬3,453元÷2萬6,189元÷12≒9.8），聲請人現年43歲（67年
    出生），距勞工強制退休年齡（65歲）約22年，至其退休時
    止，顯非無法清償聲請人前揭所負欠之債務總額，倘若債權
    人聲請對其薪資為強制執行而生經濟上困難，尚非不能依強
    制執行法第122條聲明異議，酌留債務人及其扶養之共同生
    活親屬生活費用。是以，客觀上亦難認聲請人有不能清償債
    務或有不能清償之虞之情事存在，核與消債條例第3條所定
    要件即有不符，原裁定駁回更生之聲請，並無不合。至抗告
    人雖泛言攤還金額均僅能支付新增利息云云，而本院係以裁
    定時抗告人之收支狀況為計算，抗告人每月持續固定還款，
    已到期利息債權部分將會受到清償，而後其所還款之金額將
    會逐漸抵償至本金，產生之利息亦會有所下降，且抗告人子
    女成年後，抗告人扣除扶養費之負擔後甚可提高每月還款金
    額，以加速還款期間，再者，抗告人僅3名債權人，倘抗告
    人願意與各債權人主動協商，抗告人應有較好之還款條件得
    以加速清償債務，亦能縮短實際還款期間，是抗告人前開主
    張應不可採，併此說明。
四、綜上所述，本件依抗告人收入及支出狀況，並衡酌抗告人所
    積欠之債務數額、抗告人之年紀觀之，並無不能清償債務或
    有不能清償之虞之情事存在，其更生之聲請自與消債條例第
    3條所定要件不合，應予駁回。原裁定駁回抗告人更生之聲
    請，洵無違誤。抗告意旨猶執前詞，指摘原裁定不當，求予
    廢棄，為無理由，應予駁回。
五、據上論結，本件抗告為無理由，裁定如主文。　
中　　華　　民　　國　　111 　年　　11　　月　　16　　日
                  民事第二庭    審判長法　官　陳振嘉
　　　　　　　                        法  官  孫健智
　　　　　　　                        法  官  許自瑋
正本係照原本作成。
本裁定除以適用法規顯有錯誤為理由，不得再抗告；如提再抗告
，應於收受送達後10日內，委任律師為代理人向本院提出再抗告
狀，並繳納再抗告費新臺幣1,000元。
中　　華　　民　　國　　111 　年　　11　　月　　18　　日
                                      書記官  吳光彧